臺灣高等法院刑事判決　　　　　　　　94年度上易字第1670號
上　訴　人
即　被　告　癸○○
上　訴　人
即　被　告　丙○○
選任辯護人　邵良正　律師
上列上訴人因詐欺案件，不服臺灣士林地方法院92年度易字第38
5號，中華民國94年8月8日第一審判決（起訴案號：臺灣士林地
方法院檢察署88年度偵字第8555號、90年度偵字第342號），提
起上訴，本院判決如下：
    主  文
原判決關於丙○○部分撤銷。
丙○○共同意圖為自己不法之所有，以詐術使人將本人之物交付
，累犯，處有期徒刑壹年肆月。
其他上訴駁回。
    事  實
一、丙○○於民國84年間，因犯毀損罪，經臺灣屏東地方法院以
    84年度易字第1210號判決有期徒刑2月，上訴後，經臺灣高
    等法院高雄分院以84年度上易字第2267號駁回上訴確定，於
    85年4月29日易科罰金執行完畢；復於85年間，因犯過失傷
    害罪，經臺灣板橋地方法院以85年度交易字第562號判決有
    期徒刑3月，上訴後經本院以86年度交上易字第678號駁回上
    訴確定，於87年4月27日易科罰金執行完畢（構成累犯）。
    癸○○有詐欺、煙毒、偽造文書等前科（均不構成累犯）。
二、癸○○於87年2月間，自友人己○○（綽號「四毛」）處，
    得知丁○○欲出賣其所有坐落臺北縣三重市○○○段大竹圍
    小段第239-20、256-14地號土地（權利範圍全部）暨其上門
    牌號碼臺北縣三重市○○街48巷42號1至4樓房屋（建號第17
    11號，3、4樓部分係增建）、臺北縣三重市○○段第644 地
    號土地（權利持分4分之1）暨其上門牌號臺北縣三重市○○
    街168號1樓房屋（建號第534號），癸○○認為有機可乘，
    即夥同丙○○、寅○○（另案經臺灣臺北地方法院檢察署檢
    察官以87年度偵字第21872號提起公訴，經臺灣臺北地方法
    院以87年度訴字第1863號判決無罪，檢察官提起上訴後，現
    由臺灣高等法院審理中），共同基於意圖為自己不法之所有
    之犯意聯絡，先由癸○○向丁○○佯稱自己為房屋仲介人員
    ，願意代覓上開不動產之買主，再推由丙○○出面充當買受
    人，寅○○則擔任金主，癸○○並書寫作業計畫書，3人謀
    議既定，87年3月1日，癸○○先向丙○○調借新臺幣（下同
    ）5萬元現金及面額25萬元之支票1紙，欲充作定金，約定事
    成後，於87年5月15日將各該款項返還丙○○，癸○○並書
    立借據1紙交由丙○○收執。迨87年3月8日，癸○○遂支付
    25萬元予丁○○，諉稱係丙○○支付之定金款，丁○○遂於
    同日出具定金收據，癸○○亦於同日出具65萬元之佣金收據
    ，並收取10萬元現金作為佣金，約定餘款55萬元嗣簽約時一
    併支付。87年4月2日，丁○○、癸○○、丙○○前往臺北縣
    三重市○○路○段25號之吳紹銓代書事務所，由丙○○具名
    與丁○○簽立辛○○○○○○○，約定總價金為2115萬元，
    簽約金25萬元，第2次訂於87年4月4日付款235萬元，迨核發
    稅單查無欠稅後，再給付55萬元，貸款1700萬元，尾款則為
    100萬元，契約中並記明：「乙方（即丁○○）於簽約同時
    同意將本買賣標的物提供給甲方（即丙○○）為債務人向寅
    ○○先生設定最高限額720萬元之抵押權，此借款僅做給付
    本約付款之一部分，不得做他用途，甲方並承諾在向銀行貸
    款前清償之並塗銷抵押權，以免影響銀貸作業。」，且於該
    契約所附之交款備忘錄中，補記支付25萬元定金予丁○○乙
    事，致使丁○○誤信買賣契約業已成立，再給付銷售佣金46
    萬元予癸○○，並交付相關證件資料辦理過戶。癸○○於簽
    約同時，復向丁○○訛稱：丙○○因經商週轉之故，一時無
    現金可供支付第2期235萬元款項，須由丙○○向金主借貸以
    支付不動產價款，並以上開不動產向金主設定抵押權以為擔
    保，迨丙○○取得資金後，即會清償該筆借款，並塗銷不動
    產抵押權登記云云，因丁○○於之前雙方洽談過程中，已另
    行購買不動產，需款孔急，為求順利取得價金，遂陷於錯誤
    ，誤信癸○○所言，同意辦理，故於87年4月2日簽約同時，
    並以丙○○為債務人，由丁○○提供上揭不動產向金主寅○○設定最高限額720萬元之抵押權，期限為2個月，清償期為
    87年6月1日，而將該設定抵押乙事記載於辛○○○○○○○
    上，且填寫抵押設定契約書，於翌日即87年4月3日，至臺北
    縣三重地政事務所送件。迨87年4月7日，臺北縣三重地政事
    務所核發他項權利證明書後，丙○○遂偕同丁○○前往臺北
    市大同區○○○路173號2樓寅○○所開設之房屋仲介公司，
    由丙○○佯裝借款，並以丁○○為連帶保證人，簽發600萬
    元借據1紙，寅○○則當場簽發如附表一所示之面額235萬元
    之支票1紙予丙○○，再由丙○○轉給丁○○用以支付第2期
    價款，丁○○並順利提示兌領，同日，寅○○另簽發如附表
    二所示之面額共計365萬元之4紙支票予丙○○，因寅○○所
    簽發之支票，其付款人係臺北銀行天母分行（現改制為臺北
    富邦商業銀行股份有限公司士東分公司，下仍稱臺北銀行天
    母分行），其為求支票提示後可於同日立刻兌領，故由丙○○特地於87年4月7日，前往臺北銀行天母分行開戶，迨同年
    4月8日，丙○○將附表二所示之4紙支票提示兌現後，旋即
    依序分次提出104萬元、260萬元，共計提領364萬元，並當
    場將該364萬元現金交還予寅○○，佯裝2人間有消費借貸之
    事實。詎稅單核發後，丙○○未依約給付55萬元並繳納契稅
    ，經丁○○催促後，丙○○均置之不理，嗣丙○○、癸○○
    表示欲由不知情之戊○○（業經臺灣士林地方法院檢察署檢
    察官以88年度偵字第8555號為不起訴處分確定）承購，惟經
    丁○○查詢戊○○個人資料後，未予同意。直至抵押權期限
    屆至，寅○○對丁○○表示，丙○○向其借貸之600萬元屆
    期尚未清償，擬查封拍賣丁○○所有之上揭不動產求償，致
    丁○○信以為真，為免自己所有之房地遭查封拍賣，乃於87
    年6月1日，與丙○○前往寅○○上揭公司內，簽立解除買賣
    協議書，約定由丁○○先清償寅○○之貸款600萬元及利息2
    4萬元，丁○○並於87年6月9日，交付如附表三所示之500萬
    元及124萬元各1紙支票予寅○○，由寅○○持以提示兌領，
    此外，寅○○、丙○○為達詐騙目的，企圖將本案導向民事
    糾紛而脫免刑責，故於解除買賣契約同時，丙○○與丁○○
    在寅○○之指導下另約定：以丁○○收受之丙○○所支付定
    金25萬元及丙○○向寅○○借款中所支付予丁○○之235萬
    元，合計260萬元，作為買賣價款，其利息11萬7,500元，共
    計271萬7,500元，由丁○○負擔，另外丙○○向寅○○借款
    600萬元中，由丙○○負擔340萬元，利息12萬2,500元，共
    計352萬2,500元，再由丙○○開立352萬2,500元借據向丁○○借貸，然後由丙○○分期開立如附表四所示之本票付款予
    丁○○（應尚有2紙本票，共計70萬元，惟卷內並無本票資
    料可考），然丙○○僅支付第1期款2萬2,500元後，即未再
    付款。迨丁○○發現丙○○所開立之本票屆期均未兌現，始
    知受騙，總計損失420萬元（即附表三所示2紙支票票款合計
    624萬元，加上陸續支付予癸○○之佣金56萬元，再減去所
    收受之定金25萬元及第2期款235萬元）。
三、癸○○並另行起意，意圖為自己不法之所有，先於87年10月
    7日，獨自1人至臺北縣三重市○○路○段79號前之一信電話
    公司（經營址設於臺北縣三重市○○○路103號）銷售地點
    ，向銷售員子○○購買行動電話配件並索取名片，而取信於
    子○○，癸○○隨即於同年月8日晚間8時許，致電子○○，
    訛稱其係民進黨立法院黨團助理，欲訂購一信電話公司所有
    之價格分別為1萬6,500元及1萬4,000元之摩托羅拉牌掌中星
    鑽型行動電話2支，要求於翌日送至臺北市○○路○段立法院
    側門，允諾以現金交易，迨同年月9日上午11時許，該公司
    業務員卯○○依子○○之指示，持2支行動電話及週邊配件
    （合計價值約3萬2,000元）至立法院側門，癸○○單獨自立
    法院內步出與卯○○碰面後，即詐稱欲將行動電話持交立法
    委員過目，請卯○○稍待，旋持上開2支行動電話逃逸。嗣
    因卯○○久候不見癸○○之行蹤，詢問立法院警衛亦不識癸○○，且迄同年月16日通知癸○○仍未前來支付價款，始知
    受騙。
四、案經庚○○告發、丁○○告訴，及子○○訴由臺北市政府警
    察局中正第一分局報請，由臺灣臺北地方法院檢察署呈請臺
    灣高等法院檢察署令轉臺灣士林地方法院檢察署檢察官偵查
    起訴。
    理  由
甲、程序方面：
    本件於刑事訴訟法修正前製作完成之警訊、調查、偵訊筆錄
    ，依刑事訴訟法施行法第七條之三規定：「中華民國九十二
    年一月十四日修正通過之刑事訴訟法施行前，已繫屬於各級
    法院之案件，其以後之訴訟程序，應依修正刑事訴訟法終結
    之。但修正刑事訴訟法施行前已依法定程序進行之訴訟程序
    ，其效力不受影響。」意旨，可知在舊法時期已製作完成，
    原屬具有證據能力之警訊筆錄及偵訊筆錄，其效力不受修正
    之新法規定所影響，本院依法定程序進行證據之調查，自有
    證據能力，得援引為論罪之依據。
乙、實體方面：
壹、關於犯罪事實一部分：
一、訊之上訴人即被告丙○○於原審審理時坦承其本人並無購買
    本案2棟房屋及土地之意願，是癸○○、寅○○等人欲詐騙
    丁○○，找其當購屋人頭等情，惟於原審亦否認有詐欺取財
    之犯行，並以：後來其持寅○○簽發之4紙支票去臺北銀行
    天母分行領回現金364萬元，是交給寅○○本人拿走的，伊
    並未取走等情置辯，於本院審理中坦承犯行，惟辯稱原審量
    刑過重云云。上訴人即被告癸○○未於審理期日到庭，據其
    以前陳述矢口否認有何詐欺丁○○之犯行，辯稱：伊只是房
    屋仲介，介紹丙○○向屋主丁○○購買臺北縣三重市2棟房
    屋及土地，再從中賺取佣金而已，因為丙○○表示資金週轉
    有問題，無力支付第2期款235萬元，才代與寅○○協調抵押
    借貸之事，丙○○所稱之以支票兌領現金365萬元由寅○○
    全數取走之事，因伊不在場，故不知情，嗣後丙○○與丁○○擅自解除買賣契約，並未通知伊，尚導致伊損失尚未收取
    之仲介費用近10萬元云云。
二、惟查：
  (一)本件告訴人丁○○所有坐落臺北縣三重市○○○段大竹圍小
    段239-20、256-14地號土地（權利範圍全部）暨其上門牌號
    碼臺北縣三重市○○街48巷42號1至4樓房屋（建號第1711號
    ，3、4樓部分係增建）、臺北縣三重市○○段第644地號土
    地（權利持分4分之1）暨其上門牌號碼臺北縣三重市○○街
    168號1樓房屋（建號第534號）（下稱系爭房地）之買賣相
    關流程，依卷附書面資料，就形式上相互勾稽比對結果如下
    ：1.被告癸○○於87年3月1日，以其別名乙○○○○，向被
    告丙○○調借5萬元（應為現金）及25萬元支票1紙，約定87
    年5月15日返還，此據被告癸○○、丙○○供述在卷，並有
    87年3月1日借據1紙附卷可稽（北檢88年度偵字第371號卷〔
    下稱偵Ｄ卷〕第105頁）。2.告訴人丁○○於87年3月8日簽
    發25萬元定金收據，載明付款人為崑福有限公司，見證人為
    被告癸○○，並言明於87年3月15日前完成簽約手續，此有
    87年3月8日定金收據1紙在卷足憑（偵Ｄ卷第151頁）。3.告
    訴人丁○○將其所有之系爭房地委託被告癸○○仲介銷售，
    價金分別為965萬元、1150萬元，約定佣金各為15萬元、50
    萬元，合計為65萬元，由被告癸○○於87年3月8日簽立佣金
    收據，並記明：「今於買方支付定金25萬元款中先（由丁○○）支付10萬元，餘款55萬元於簽約同時一併支付給（癸○○）本人」，有87年3月8日佣金收據1紙附卷可按（偵Ｄ卷
    第4頁）。4.告訴人丁○○係於87年4月2日，在臺北縣三重
    市○○路○段25號吳紹銓土地代書事務所，與被告丙○○簽
    訂系爭房地之買賣契約書，契約書第1條約定：雙方議定買
    賣總價款為2115萬元，第2條第1款約定：契約簽訂時，甲方
    （即買方被告丙○○）應付乙方（即賣方告訴人丁○○）價
    款25萬元，第2款約定：87年4月4日乙方備齊過戶必備文件
    並用印會同甲方辦理過戶報稅時，再付235萬元，第3款約定
    ：核發稅單查無欠稅後，再給付55萬元，第4、5款則分別約
    定貸款為1700萬元，尾款為100萬元。另該契約書第14條之
    特約事項為：1、三重市○○街48巷42號房屋第3、4樓係增
    建部分，沒有也不能辦理建物所有權第1次登記，為甲方所
    明知；2、乙方於簽約同時同意將本買賣標的物提供予甲方
    為債務人，向寅○○先生設定最高限額720萬元之抵押權，
    此借款應做給付本約付款之一部分，不得作他用途，甲方並
    承諾在向銀行貸款前清償之並塗銷抵押權，以免影響銀貸作
    業。且於87年4月2日簽約同時，在交款備忘錄上記明買受人
    給付25萬元交告訴人丁○○收訖，以上有87年4月2日辛○○○○○○○、交款備忘錄在卷供參（偵Ｄ卷第5頁至第10頁
    ）。經與上揭定金收據對照結果，該筆25萬元定金款應係於
    87年3月8日即已給付予告訴人，僅於簽訂買賣契約書時加以
    補充記載而已。5.告訴人丁○○為遂行前開辛○○○○○○○第14條所約定之特約事項，遂以自己為義務人、被告丙○○為債務人，於87年4月2日，簽立土地、建築改良物抵押權
    設定契約書，將系爭房地設定抵押權予共犯寅○○，共同擔
    保本金最高限額720萬元，債務清償日期為87年6月1日，隨
    即於翌日即87年4月3日至臺北縣三重地政事務所以87重登字
    第140290號收件，以上有87年4月2日抵押權設定契約書（偵
    Ｄ卷第11頁）、他項權利證明書（士檢88年度偵字第8555號
    卷〔下稱偵Ｅ卷〕第139頁）存卷可考。6.嗣他項權利證明
    書核發後，被告丙○○於87年4月7日，以自己為借款人，並
    以告訴人丁○○為連帶保證人，向共犯寅○○借貸600萬元
    ，並簽發借據，有87年4月7日600萬元借據1紙附卷可徵（偵
    Ｅ卷第137或212頁）。7.共犯寅○○於87年4月7日，簽發如
    附表一、二所示之5紙支票，金額共計600萬元，附表一之23
    5萬元支票係交由被告丙○○轉給告訴人丁○○持以提示，
    附表二之4紙支票則由被告丙○○於87年4月8日提示，以上
    有附表一、二所示支票正反面影本在卷足證（偵Ｅ卷第134
    至第13 6頁）。8.後來告訴人丁○○與被告丙○○於87年6
    月1日簽立解除買賣協議書，約定由告訴人丁○○先清償共
    犯寅○○之貸款600萬元及利息24萬元，並由告訴人丁○○
    於87年6月9日，交付如附表三所示之500萬元及124萬元支票
    各1紙予寅○○，此有87年6月1日解除買賣協議書（偵Ｄ卷
    第12頁）、500萬元及124萬元支票各1紙附卷足稽（偵Ｄ卷
    第14頁）。9.告訴人丁○○與被告丙○○另約定：以告訴人
    丁○○收受之被告丙○○所支付定金25萬元及被告丙○○向
    寅○○借款中所支付予告訴人丁○○之235萬元，作為買賣
    價款，其利息11萬7,500元，共計271萬7,500元，由告訴人
    丁○○負擔；另被告丙○○向寅○○借款600萬元中，由被
    告丙○○負擔340萬元，利息12萬2,500元，共計352萬2,500
    元，再由被告丙○○開立352萬2,500元借據向告訴人丁○○
    借貸，然後由被告丙○○分期開立如附表四所示之本票付款
    予告訴人丁○○（應尚有2紙本票，共計70萬元，惟卷內並
    無本票資料可考），以上有87年6月1日352萬2,500元借據（
    偵Ｄ卷第13頁）、被告丙○○於87年6月1日簽發之如附表四
    所示之2萬2,500元本票1紙、35萬元本票8紙存卷可憑（偵Ｄ
    卷第15頁至第17頁）。
  (二)被告癸○○、丙○○、共犯寅○○等人如何遂行其等詐欺取
    財犯行，業據告訴人丁○○指訴綦詳，其所述始終如一：
    1.告訴人於87年10月23日調查局訊問時指稱：己○○介紹癸○○給我認識，徐某自稱為國會助理，後來癸○○介紹丙○○給我認識，又介紹金主寅○○，但寅○○付235萬元
      後，丙○○卻將房子設定抵押600萬元，扣除235萬元後，
      將365萬元私自拿走，卻騙說房子已辦妥買賣，事後寅○○卻也要將我的房子拍賣，因此我係受丙○○、寅○○2
      人所騙（臺灣臺北地方法院檢察署87年度偵字第23239 號
      卷〔下稱偵Ａ卷〕第68頁、第69頁）。
    2.於87年12月19日檢察官訊問時陳述：「（徐有無利用房屋
      仲介從中詐財？）有，他（指癸○○）是介紹丙○○向我
      買房子，簽了買賣契約要付頭期款時，古說他錢卡在大陸
      ，一下無法拿回，建議說先以此房屋向徐之老闆寅○○抵
      押借款來付頭期款，並說約20幾天後錢即匯進來，我因急
      需用錢，當時向人訂了另1 戶房屋需付款，就同意他。我
      與古、徐等三人一同至楊處，簽了借款契約及設定抵押之
      文件，當時有簽立借據，借款人為古，我是連帶保證人，
      借款為600 萬元。」、「（你有無拿到價款？）有，拿到
      頭期款230 萬元（應為235 萬元之誤），設定最高限額抵
      押720萬元。」（偵Ａ卷第74頁正面）、「（頭期款為230
      萬元〔應為235萬元之誤〕，為何簽600萬元借據？）古說
      預防錢一時未匯入，房屋各期價款仍繼續付，並且買賣契
      約書上有註明，這筆抵押借款只能作為支付房屋價款，不
      能作其他用途。」，丙○○只付頭期款235萬元就未再付
      了，我應付癸○○佣金65萬元，只付了56萬元，「（古無
      法付房屋價款，有無催討？）有，我與代書向古催討，後
      來他找戊○○來接手買我房屋，我同意賣他，房屋過戶予
      他，但他們付不出契稅，就無法過戶，我覺得他們不可靠
      ，我就找朋友查朱的前科，他前科累累，且古買我房屋要
      貸款1700萬元，未付價款，我覺得有問題，楊之借款期限
      到了，要我還錢，並說此買賣有問題，要我終止買賣，後
      來就終止了。」（偵Ａ卷第74頁背面、第75頁正面），事
      後丙○○跟我說，寅○○沒付其他錢給他，「（古如何付
      230萬元〔應為235萬元之誤〕予你？）我們去向楊借錢當
      天，楊開了1張支票予我。」、「（當天楊有無開票予古
      ？）無，但事後楊催我還錢，要我終止買賣契約，我與古
      至楊公司，他拿支票影本予我看，說是付予古之借款支票
      。」（偵Ａ卷第75頁正面）、「（這些支票古有無拿去提
      示兌領？）支票抬頭是丙○○，古事後告訴我，說他拿這
      些支票至銀行提示兌領後，楊及楊宗文在銀行守候他，將
      他帶回楊之公司，楊只領出35萬元出來，由古、徐及他三
      人分。」（偵Ａ卷第75頁背面）。
    3.於88年1月20日檢察官訊問中指訴：丙○○拿不出完稅款
      55萬元，就跟我說要將這房地過戶給戊○○，朱某也有出
      面跟我談，所以原契約上註明要將此房地過戶給戊○○。
      朱某沒有付完稅款，故未將房地過戶給朱某。丙○○為了
      付我房地價款，經我同意向寅○○抵押貸款235萬元，去
      向寅○○借款途中，癸○○擔心丙○○付不出第2期款，
      就提議設定抵押600萬元，需要時可再借。寅○○開了235
      萬元支票給我，有兌現。但抵押期限到了，寅○○要我還
      600萬元，事後丙○○告訴我說寅○○隔天有開餘額的支
      票給丙○○提示兌領，部分的錢拿來分，後來含利息還寅
      ○○620萬元（應為624萬元之誤）（偵Ｄ卷第96頁正面至
      第97頁正面）。
    4.於原審審理時亦具結證述上情明確（見原審93年12月7日
      審判筆錄）。
  (三)茲應審究者乃被告癸○○、丙○○、共犯寅○○有無詐欺取
    財之故意及行為？
  　1.查被告丙○○迭於檢察官偵訊、原審及本院審理時坦承上
    　揭事實，其分別供述如下：
    　(1)88年1月20日臺北地檢署檢察官訊問時供稱：有向告訴
      　人簽約購買房地，是癸○○、寅○○主導，叫我出面與
        告訴人簽約，付了第1期款235萬元及定金，也有以告訴
        人之房地向寅○○抵押貸款600萬元。因為癸○○說要
        買房地，需付定金30萬元，我就借他支票25萬元及現金
        5萬元，後來徐某說此筆買賣若沒成交，我借他的錢就
        無法償還，所以叫我出面與告訴人簽約。癸○○拿不出
        第1期款200 多萬元，就由寅○○提供資金，3人曾碰面
        商談此事，寅○○說他會裝作不知道我們與告訴人有買
        賣房地之事，只是純粹抵押借款，癸○○有說事成後要
        付寅○○200萬元當酬勞，這是87年3月底之事，我是在
        87年4月2日與告訴人簽約。後來我們就以此房地向寅○○抵押借款支付房價，楊某開了1張235萬元之支票給我
        ，我再轉給告訴人，總共抵押600萬元，其餘的錢在隔
        天即4月8日，寅○○開了4 張支票，共365萬元，由我
        、寅○○、楊宗文（應為丑○○）一起至臺北銀行天母
        分行，由我開帳戶，將支票存入帳戶，再馬上把錢提領
        出來，是提領364萬元，由寅○○拿走，因為支票是天
        母分行的帳戶，所以可以馬上領走（偵Ｄ卷第97頁正面
        至第98頁背面）。
    　(2)88年2月5日檢察官調查中供述：癸○○及寅○○要我出
      　面購買告訴人房地，訂約前，在寅○○位於民族西路2
        樓的代書事務所商議過，癸○○、寅○○和我3人在場
        ，未找到我之前，他們2人即商議過，當天3人碰面，寅
        ○○說依照癸○○的方式來做，我出面簽約，再向寅○○抵押借款，以告訴人房地擔保，錢匯到我帳戶，寅○○並強調他要裝作不知有房地買賣之事，只是單純房地
        抵押借款。事後我沒有拿到錢，寅○○交給我20萬元，
        是我向他借的，我有開本票，是87年5月份交20萬元借
        款給我。87年4月7日，寅○○要我到臺北銀行天母分行
        開戶，4月8日約我至天母分行碰面，他先拿1張104萬元
        支票給我，存入後又將錢領出來，當場將錢交給寅○○
        ，楊某又拿3張總額261萬元支票給我，存入後又將錢領
        出拿給他（偵Ｄ卷第102頁背面至第103頁背面）。
    　(3)88年11月17日檢察官訊問時陳稱：寅○○、癸○○要詐
      　騙告訴人，我是人頭，告訴人想知道何人是買方，癸○○就找我假裝是買主，之後房子設定給寅○○完成，寅
        ○○拿出235萬元給告訴人，另外365萬元，寅○○叫我
        於87年4月7日至臺北銀行天母分行開戶，寅○○拿劃線
        之現金支票，指名我為受款人，共有4張，寅○○和我
        約好後，由我領出後馬上交給寅○○，楊某稱要由其保
        管（偵Ｅ卷第34頁背面至第35頁背面）。
    　(4)89年6月13日檢察官偵訊中陳述：是癸○○與寅○○共
      　謀詐騙告訴人，癸○○後來指示登記在戊○○名下（偵
        Ｅ卷第118頁正面）。
    　(5)89年7月4日檢察官訊問時供以：是癸○○稱成交後有佣
      　金，才會還我30萬元，我才願幫忙（偵Ｅ卷第128頁背
        面）。
    　(6)89年8月9日檢察官調查中供承：87年1月間，癸○○介
      　紹寅○○與我認識，同年2月間，癸○○知告訴人有房
        子要賣，向我借30萬元，當買房子之定金，我有借據已
        提出，在此之前，我從未見過告訴人，直到87年4月間
        ，癸○○說告訴人要借錢，便要我出面向寅○○借錢，
        告訴人提出房子擔保，當時是借600萬元，告訴人房子
        設定抵押720萬元，另於87年4月8日，寅○○開立1張臺
        北銀行天母分行235萬元支票，由我交給告訴人，因我
        是借款人，寅○○開其本人支票，以我為受款人，我再
        轉交告訴人，隔天寅○○又於臺北銀行天母分行給我4
        張支票，先交104萬元支票叫我去領，之後再去領3張支
        票，共365萬元，我陸續領出於銀行門口交給寅○○，
        之後於87年5月底，告訴人還寅○○624萬元，其中24萬
        元是利息，我未看到，但有問告訴人，當時還款是約定
        2個月，另外我87年5月底有開過354萬元（應為352萬2,
        500元之誤）本票給告訴人，是寅○○設計這麼做，因
        之前365萬元我是借款人，告訴人是擔保人，寅○○找
        不到借款人求償，會找擔保人，要我開本票是寅○○說
        若不這麼做，告訴人會告我詐欺，開本票及撤銷買賣契
        約時，告訴人均在場，我事後才知道寅○○設局詐騙（
        偵Ｅ卷第184頁背面至第185頁背面）。
    　(7)90年12月25日檢察官訊問時坦承：癸○○在87年2月間
      　和告訴人談房屋買賣，我認識徐某，房子原本是告訴人
        所有，買賣過程是癸○○和告訴人2人所談，癸○○出
        面要求我是買主，我沒有答應徐的要求，87年4月間，
        癸○○告訴告訴人說買主沒有錢，要告訴人先把房子拿
        出來設定700多萬元，實領600萬元，其中235萬元告訴
        人自己拿回去，當作買房子定金，其他部分即由我在臺
        北銀行天母分行寅○○帳戶領出來，交給楊榮隆，當時
        房子仍登記在告訴人名下，直到6月份時，設定期間將
        屆，但仍未辦妥過戶，由告訴人出面償清600萬貸款及
        利息，我是被利用的人頭，6月份抵押權到期，償清抵
        押權金額，應是告訴人償還他所拿，楊償還拿走部分，
        而不是全由告訴人來償還，事後我始知這是騙局，87年
        3月我曾借30萬元給癸○○，但本案我沒有拿到任何好
        處（偵Ｅ卷第273頁正面至第274頁正面）。
    　(8)於本院94年1月19日審理時，以證人身分具結作證，擔
      　保其證言之真實性及憑信性，其在負擔偽證罪處罰之心
        理壓力下結證稱：癸○○、寅○○在87年3、4月左右，
        計劃要買告訴人的房子，4月間，在三重吳紹銓代書事
        務所簽訂買賣契約，簽約時，我沒有錢，也沒有要買該
        房子的意思，癸○○跟我借30萬元，拿25萬元給丁○○
        當定金，抵押貸款都是癸○○跟丁○○談的。支票發票
        人是寅○○，受款人是我，由寅○○、他堂弟楊宗文（
        應為丑○○）跟我一起到臺北銀行天母分行兌領，同一
        天，分2次提領，一次是104萬元，一次是260萬元，領
        得之現金均由寅○○帶走。是事後在寅○○位於臺北市
        ○○○路之辦公室簽借據及本票時，才知道寅○○向丁○○拿624萬元並塗銷抵押權，之所以簽借據及本票，
        是因為寅○○說以此方式轉為民事借貸關係。是因為我
        錢借給癸○○，癸○○說買賣房子有獲利即會還錢，後
        來說找不到買主，要我幫忙，我才答應，我沒有獲得任
        何的好處等詞明確（本院94年1月19日審判筆錄）。
  　2.再查，被告癸○○之供詞略為：伊係本件房屋買賣之仲介
    　，並透過方式尋找買主，沒有任何詐欺之意圖。第1次代
      交錢給屋主丁○○是委任契約所約定之權利，因丙○○表
      示資金週轉有問題，無力支付第2期款235萬元，伊才代與
      寅○○協調抵押借貸之事，丙○○所稱之以支票兌領現金
      365萬元由寅○○全數取走之事，因伊不在場，故不知情
      。嗣後丙○○與丁○○擅自解除買賣契約，並未通知仲介
      ，導致伊損失尚未收取之仲介費用近10萬元云云。
  　3.觀諸上開被告丙○○與癸○○之供詞互有歧異，何者所述
    　為可採，即為本案之爭點：1.被告丙○○有無向告訴人丁○○購買系爭房地之意思與資力；2.被告丙○○買受告訴
      人丁○○之不動產前，與被告癸○○、共犯寅○○具有詐
      欺告訴人丁○○之犯意聯絡，且彼等之詐欺手法為：佯稱
      丙○○無力給付第2期款，以丙○○為債務人、丁○○為
      不動產抵押債務人、寅○○為債權人及抵押權人，設定抵
      押權後，再佯稱丙○○未如期清償而擬拍賣不動產，迫使
      擔心不動產遭拍賣之丁○○給付624萬元之本金及利息予
      寅○○。經查：
    　(1)被告癸○○固辯稱：伊認識丙○○的時候，古某係五金
      　公司負責人，賺了不少錢，在我們住的北投區那邊，有
        2棟不動產，伊知道古某有在投資云云（本院94年7月6
        日審判筆錄），惟證人即共同被告丙○○於94年1月19
        日本院審理程序中已結證明確稱：癸○○與寅○○在87
        年3、4月間，計劃要買丁○○的房子，87年4月，在三
        重吳紹銓代書事務所簽訂買賣契約，簽約時，有我、丁○○及癸○○在場，是我與丁○○簽訂買賣契約，當時
        我是做非鐵金屬的進出口貿易，但我沒有錢，我本來就
        沒有要買這個房子的意思等語在卷（本院94年1月19日
        審判筆錄），被告癸○○與丙○○2人所述迥不相符，
        是被告癸○○所辯已有可疑之處。再觀之被告癸○○於
        87年11月3日因涉嫌違反組織犯罪防制條例案件，經法
        務部臺北市調查處調查詢問時供稱：大約在87年8月上
        旬，搬至臺北市○○區○○街208號2樓之8與庚○○（
        為竹聯幫捍衛隊成員，另案經臺灣臺北地方法院檢察署
        檢察官以87年度偵字第21607號提起公訴，經臺灣臺北
        地方法院以87年度訴字第1863號判決，上訴後由臺灣高
        等法院審理中）同住，當時己○○、丙○○等人經常進
        出庚○○住所，彼等皆無業，庚○○若追討到債務，會
        將部分金錢分給無收入之己○○、丙○○等人等語（偵
        Ａ卷第6頁反面），顯見被告癸○○於斯時，對於被告
        丙○○之經濟、生活、工作及收入來源等情知之甚詳，
        被告丙○○於87年8月間既無業且無任何收入，尚須仰
        賴案外人庚○○索討債務之不法所得為生，其於87年4
        月間，又豈有200萬餘元之現金足以購買不動產？又寧
        有持續繳納1700餘萬元高額貸款之分期付款能力？是以
        被告丙○○所述較為可信，堪認被告丙○○主觀上並無
        任何購買系爭房地之意思，客觀上亦無資力支付價款及
        貸款。
    　(2)被告癸○○復辯稱：87年2、3月間，伊是跑單幫，未受
      　僱於寅○○，並未以其辦公室作為聯絡處是1個月去找
        寅○○幾次，因為寅○○是代書，有很多專業法令或法
        拍案件之資料云云（本院94年7月6日審判筆錄），然其
        在87 年11月3日調查局詢問時已供稱：伊自85年7月假
        釋出獄後至86年12月間賦閒在高雄家中，87年1月上來
        臺北，先住在己○○家，後來到老友寅○○所開設之輔
        信房屋待著，以便熟悉臺北的房屋市場，準備自行在臺
        北經營謀生，其間，伊並未向寅○○支領薪水，到了87
        年5月，伊老友陳光縣主動邀約經管其開設之中太預拌
        廠，擔任經理一職迄今，月薪約4萬元... 大約在87年7
        月21日，竹聯幫捍衛隊長庚○○邀我加入捍衛隊，經我
        詢問寅○○，同意我與庚○○同住，我遂在87年8月上
        旬搬至臺北市○○區○○街208號2樓之8與庚○○同住
        等詞（偵Ａ卷第3頁背面參照），參酌被告癸○○上開
        所述各情，其自87年1月迄同年5月間，均在共犯寅○○
        之代書事務所工作，至87年8月間，連搬遷住所之事都
        與寅○○商量，本件辛○○○○○○○上，「仲介人癸○○」所使用之聯絡住址即為寅○○事務所之臺北市大
        同區○○○路173號2樓，另被告癸○○之名片上，除使
        用寅○○事務所同一住址外，尚印有寅○○經營之「輔
        信地產房拍投資顧問公司」之字樣，此有前述辛○○○○○○○及被告癸○○名片各1份附卷可佐，準此，顯
        見被告癸○○與共犯寅○○之間關係匪淺，被告癸○○
        嗣後於檢察官偵查乃至本院審理中，均辯稱2人無僱傭
        關係、其不常至寅○○辦公室云云，無非為迴護共犯寅
        ○○並圖卸免詐欺罪責之詞，委不足採。
    　(3)再者，由告訴人丁○○所提出之被告癸○○撰寫之甲○○○○○○（參偵Ｄ卷第60至63頁），經提示供被告癸○○辨認，其坦承係親自書寫無訛，而稽其內容有：「
        作業計畫1、未簽好（借款）600萬，未完成，2、移轉
        人名（借用何人）1人或2人，其如何配合.... 5、於貸
        款或借貸完成後時（一胎或借款）送審（楊完成借民間
        後送銀行），簽約人先..... 改變名義（拖時間），取
        得款後，即開始製造狀況與業主攤牌作業計畫（將預計
        辦理的辦法及處理方式告之，而願補償方式）」、「擬
        新案，成案方式，1、問題因素：楊sir是否願意配合，
        推翻... 案主的接受上，是否仍能改變角色（主演），
        如推翻古仔，其接代方式（何人、何時）、其待支助的
        墊款及利息共38萬怎樣支付；變更計畫：1、辦理貸款
        前，完成楊sir協商參酌其建議，2、如計畫：楊sir款
        項仍備，唯出面代表迅速變換‧‧‧如係楊sir改變或
        未能如願般配合，則另尋金主配合‧‧‧」、「楊sir
        的投入是主力，而有效運用才是實際‧‧‧由其提出合
        理的利益分配‧‧‧提案：組公司，以楊sir所得款中
        供及開辦上的需要」、「3/1作業方針，‧‧‧2、籌資
        （定金25萬元）及配合作業金主代書（設定、移轉、貸
        款）‧‧‧3、要約書之事項及代表人配合之細則、其
        預支酬佣價碼4、小古所能共事配合方向‧‧‧」、「
        3/2，其藉小古之力，借票來轉用，並由其安排‧‧‧
        」、「3/3，1、調度現金約25萬＋5萬（小古準備）將
        本案為首要案件，2、小古預開公司之進展狀況，宜先
        將程序作業辦妥，將計畫作業及操作方針概要提出、3
        、研議，與楊sir研商及小古案件之操作，其盼能有本
        人一份加入，另有關個人欲與其合作的模式方案」、「
        3/10得辦作業方向，1、主力業務：丁○○買賣案件程
        序作業，要約契約內容，其相關文字契約之作業，委託
        代理買賣契約書、佣金同意書、附帶之但書（租賃契約
        ）、收款切結書、買賣移轉協定要約、設定同意書、設
        定款項之金主，目標：290萬、400萬、505萬、代書及
        買方代表、2、銀行業務‧‧‧3、本案應給付之款項：
        代書、金主、代表人、介紹人」、「3/16-3/22事務方
        針，1買賣案件，本週務必進入主程序、2、‧‧‧3 、
        作業方向：速洽金主合作，以兩戶質押成為債權目標至
        少以400萬（350萬）為額度，（400～600），實支約30
        0萬，回收55萬（墊款金主可行）‧‧‧金主、代書、
        代表人、作業手續費用」、「4/8，楊交款上與我有設
        計性之操作，因1、完成設定及小古作案後即轉變其態
        度，實無改變其虛偽心態，必須要確實能使改變缺乏厚
        道、2、於取款上故意將本人遣開而故意造成落差上的
        先機‧‧‧」。查被告癸○○自77年間迄87年間，除在
        監期間外，均從事房屋仲介業務，此據被告癸○○自承
        在卷，以其豐富之房屋仲介經驗，豈有特意書寫甲○○○○○○之必要？且細繹上開甲○○○○○○之內容，
        與房屋仲介作業相違之處甚多，買賣契約之預約訂定後
        ，理應由買受人負擔定金，甲○○○○○○卻有「籌資
        25萬、調度現金」等記載，顯然違背買賣成規。再徵之
        證人即共同被告丙○○所稱：定金是癸○○交付的，時
        間、地點，我不知道。癸○○說那筆錢是我交付給丁○○的，其實是癸○○跟我借30萬元要當定金，且有簽立
        借據、印象中有1張支票，是我跟我表姊借的票，票款
        就是25萬元等情（原審法院94年1月19日審判筆錄），
        並與卷附被告癸○○出具之30萬元借據（偵Ｄ卷第105
        頁）參照核對，可見被告癸○○確實向被告丙○○借貸
        5萬元現金及25萬元支票，再交付部分予告訴人丁○○
        作為買賣契約之定金，由此與常情相違之買賣方式觀之
        ，被告癸○○之詐欺意圖至為灼然。另外，房屋仲介人
        員係向買方、賣方分別收取仲介佣金，本件被告癸○○
        確實與賣方之告訴人丁○○約定應收受不動產價額2115
        萬元之百分之3即65萬元之佣金，卻未向被告丙○○收
        取分文，甚至還代為籌款、代為尋找民間借款金主，在
        甲○○○○○○甚且有「本案應給付之款項：代書、金
        主、代表人、介紹人」之記載（代表人即指買方代表丙○○），以此不合理之方式進行交易，無疑係為詐欺告
        訴人丁○○而取得財物之舉。
    　(4)復查，就向被告丙○○於形式上向共犯寅○○借貸而得
      　之365萬元款項之提領及處理方式為何，證人即共犯寅
        ○○（所涉詐欺案件，經臺灣臺北地方地法院檢察署檢
        察官以87年度偵字第21872號提起公訴，經臺灣臺北法
        院以87年度訴字第1863號判決無罪，檢察官提起上訴後
        ，由臺灣高等法院審理中）雖證稱：87年4月7日晚上，
        丙○○、癸○○及丁○○到臺北市大同區○○○路173
        號2樓之辦公室，拿他項權利證明書來，並由債務人丙○○、連帶債務人丁○○簽600萬元借據，伊即簽發600
        萬元之支票，1張是235萬元，另4張總金額為365萬元，
        均交予丙○○等詞（本院94年3月16日審判筆錄），惟
        證人即共同被告丙○○係結證以：寅○○於87年4 月8
        日開支票，由我、寅○○與其堂弟丑○○到臺北銀行天
        母分行分2次兌領，一次領104萬元，一次領260萬元，
        同一天、同一個時段，分2次在銀行門口給我票，由我
        兌領，所領得之現金悉數交予寅○○帶回等詞（原審法
        院94年1月19日審判筆錄），就所提示之附表二4紙支票
        款項流向，證人寅○○與丙○○2人所述，大相逕庭。
        然查，如附表一、二所示之金額合計600萬元支票，發
        票人為寅○○、受款人為丙○○、付款人為臺北銀行天
        母分行、票號分別為TM0000000、TM0000000、TM000000
        0、TM0000000、TM0000000號、發票日均為87年4月7日
        、票面金額分別為235萬、104萬、150萬、75萬及36萬
        元，有支票影本5紙在卷可資佐參（偵Ｅ卷第134至第13
        6頁），上揭支票之票載金額均不低，又屬即期支票，
        發票人寅○○卻未為禁止背書轉讓之記載，以求降低遺
        失遭盜領之風險，已與常情相悖。再者，被告丙○○係
        於87年4月7日前往臺北銀行天母分行開立000000000000
        號之活期儲蓄存款帳戶，此有臺北富邦商業銀行士東分
        公司94年3月15日北富銀士東字第946001300號函及檢附
        之開戶資料1份附卷可憑（附於原審法院卷二），參諸
        銀行之營業時間至每日下午3點30分截止，則被告丙○○之開戶時間勢必在87年4月7日下午3點30分之前，而
        被告丙○○、癸○○、告訴人丁○○一行係在87年4月7
        日晚間始到達共犯寅○○位於民族西路公司商談借款事
        宜，此據被告癸○○、丙○○、告訴人丁○○及證人寅
        ○○一致供承在卷，證人寅○○復證稱：「在借款之前
        ，並不認識丙○○」等語，則被告丙○○因何可以得知
        出借600萬元之債權人寅○○欲以支票作為支付工具？
        又焉能知悉支票之付款人即為臺北銀行天母分行？又被
        告丙○○陳稱其於87年4月7日之前即有其他銀行之存款
        帳戶，被告丙○○竟捨原有之儲蓄存款帳戶不用，大費
        周章，於借款之87年4月7日之銀行營業時間內，特地至
        支票付款人所在之臺北銀行天母分行另行開立活期儲蓄
        存款帳戶，凡此均有違常理，證人寅○○所述實不可採
        ，益徵本件借款前，被告癸○○、丙○○與共犯寅○○
        業已事先謀議，至為明確。
    　(5)繼查，被告丙○○將附表二所示之4紙支票存入臺北銀
      　行天母分行000000000000號活期儲蓄存款帳戶後，旋即
        分2次提領104萬元及260萬元，此有上述臺北富邦商業
        銀行士東分公司94年3月15日北富銀士東字第946001300
        號函及檢附之存提款往來明細表1份附卷可證（附於原
        審法院卷二）。再佐以證人己○○（綽號「四毛」）於
        本院前審審理程序中結證所稱：87年4月間，癸○○說
        是寅○○的員工，某天，因丙○○說要跟寅○○拿錢，
        我陪丙○○到寅○○位於民族西路之事務所，約晚上8
        、9點抵達寅○○事務所，當時有癸○○、寅○○、丙○○及我在場，寅○○有從小旅行袋中拿出錢給丙○○
        ，旅行袋中有鉅額的現款，旅行袋就放在桌子上，我有
        聽到寅○○提到袋內的現金約300多萬等語（原審法院
        94年4月20日審判筆錄），可知經被告丙○○持附表二4
        紙支票兌領後之現金364萬元，無疑係由出資之共犯寅
        ○○再行取回。
    　(6)再查，被告丙○○向寅○○借貸之600萬元期限屆滿後
      　，債權人暨不動產抵押權人寅○○要求連帶債務人丁○○負擔清償責任乙節，被告丙○○固於87年6月1日，在
        寅○○民族西路辦公室與告訴人丁○○協調624萬元之
        債務清償方式，並在寅○○見證下，簽立解除買賣協議
        書、借據及附表四所示之本票9紙，此據告訴人丁○○
        、被告丙○○、證人寅○○陳述在卷，復有87年6月1日
        解除買賣協議書（偵Ｄ卷第12頁）、500萬元及124萬元
        支票各1紙、87年6月1日352萬2,500元借據（偵Ｄ卷第1
        3頁）、被告丙○○於87年6月1日簽發之如附表四所示
        之2萬2,500元本票1紙、35萬元本票8紙（偵Ｄ卷第15頁
        至第17頁）附卷可供佐參。然因證人即共同被告丙○○
        證稱：簽本票、借據等物，係因為寅○○說將之轉為民
        事債務，才不會卡到刑事詐欺，當場有拿2萬多元的現
        金給丁○○等語明白（原審法院94年3月16日審判筆錄
        ），顯見被告等人以協調債務清償方式、小額清償等，
        作為卸免詐欺罪責之手段，更足佐證被告癸○○及以代
        書為業之寅○○嫻熟法令，對於民事債務糾葛與刑事詐
        欺間之法律規定與界限知之甚詳，於本件不動產買賣前
        已議定詳細之計畫與脫罪方法。況且，據證人丁○○證
        稱：寅○○寄了幾次存證信函給我，說如果不支付借款
        的話，要查封拍賣我的房子，因為寅○○說利息很高，
        如果我繼續支付也是受不了，希望我趕快還款等語（原
        審法院93年12月7日審判筆錄），由此更可見告訴人丁○○唯恐系爭房地遭拍賣，價值減損，況且若經減價拍
        賣，所得金錢更少，而被告等人則係利用告訴人丁○○
        上開顧慮，而一再施壓，詐稱欲拍賣不動產，而使告訴
        人丁○○陷於錯誤，交付附表三所示之2紙支票，金額
        共計624萬元（偵Ｄ卷第14頁）。是以，告訴人丁○○
        固先向被告癸○○取得定金25萬元、於87年4月7日取得
        第2期款項235萬元，然因支付624萬元予寅○○、佣金
        56萬元予被告癸○○，其總計受有420萬元之財產損失
        。
    　(7)此外，參照證人即承辦本件不動產買賣契約之代書吳紹
      　銓證稱：買賣契約書、抵押權契約書上的字跡在我的代
        書事務所寫的，是我經手的，解除買賣契約書、87年6
        月1日的借據不是我們事務所製作的，我們事務所都是
        手寫，沒有用打字方式，不動產買賣契約上的作廢章不
        是我們事務所的等情（原審法院94年4月20日審判筆錄
        ），及證人寅○○所稱：87年6月1日解除買賣協議書、
        借據是丙○○、丁○○談好條件之後，由我幫忙繕打的
        ，因為解約之後，在我的辦公室協調還錢的事等語，2
        人所述互核結果，足見本件系爭房地買賣契約最後係由
        共犯寅○○見證並協助解除。然而高達2115萬元之不動
        產賣賣契約若經買賣雙方私下合意解除，身為仲介之被
        告癸○○將受有佣金損失，此為從事代書、房地產業務
        甚久之寅○○所明知，而寅○○與被告癸○○之關係業
        如前述，以2人關係之密切，被告癸○○欲與庚○○交
        遊，尚須請示寅○○乙節以觀，寅○○於協助被告丙○○、丁○○處理債務及解除賣賣契約之事宜時，理應立
        即通知被告癸○○，以便受有仲介佣金損失之癸○○得
        為求償，是被告癸○○所稱：我僅收到56萬元的佣金，
        後來的款項未收到，我是事後才知道契約解除之事云云
        ，顯然與常理相違，顯見共犯寅○○故意不為通知、被
        告癸○○迴避到場協助買賣契約解除，乃彼等為求事後
        脫罪之計。
  (四)綜合上述，被告丙○○坦承犯罪之自白與事實相符，而被告
    癸○○所辯，均不足採信，彼等與共犯寅○○共同詐欺告訴
    人丁○○之犯行，堪以認定，均應依法論科。
貳、犯罪事實二部分：
一、上訴人即被告癸○○未於審理期日到庭，據其以前陳述固坦
    承於87年10月8日向子○○訂購行動電話2支，要求於翌日送
    至立法院側門，而其向送貨員卯○○取得行動電話後，並未
    給付貨款等情，然矢口否認涉有詐欺犯行，辯稱：貨款雖然
    沒有付給廠商，但是有委託「阿友」去處理，伊並沒有詐欺
    的意思云云。
二、惟查：
  (一)被告癸○○於87年12月8日檢察官訊問時供述：87年10月7日
    ，我與壬○○○○○至三重市○○○路與重新路口，去攤位
    看貨，當天買行動電話配件。10月8日有以0000000000打給
    一信電話公司購買2支行動電話，但買電話時，我未說是民
    進黨立院黨團之助理，只說那天會去立法院民進黨黨團，如
    送貨來，打電話進去。該2支行動電話有交給我。我10月9日
    那天是跟「阿友」至立法院黨團辦事，約送貨員送至該地，
    他無法進立法院，我叫「阿友」出去拿，我並有拿1張支票
    給「阿友」，要他付給送貨的人。一信公司10月16日以後才
    告知沒收到貨款，我聯絡到「阿友」，他說他貨款未付，會
    處理（北檢87年度偵字第25772號卷〔下稱偵Ｃ卷〕第21頁
    背面至第23頁正面）。於原審審理時供稱：伊當天是從立法
    院側門進去，後來伊本人出來，拿到2支行動電話後，聽到
    有人在側門等伊，因為當時丁○○等人四處追找，故伊就從
    正門跑走，並不是故意不付行動電話的錢，後來伊有請朋友
    張廣友持支票到該店裡面，但店員不願意收錢。觀之被告上
    開所述各詞，所辯前後不一，已難遽信。
  (二)告訴人即一信電話公司門市銷售人員子○○於87年11月4日
    警詢時指訴：我是臺北縣三重市○○○路103號一信電話公
    司之門市銷售人員，87年10月7日，癸○○至臺北縣三重市
    ○○路○段79號前，向我買了一些行動電話配件，並向我要
    了名片，並再跟我說他可能會買行動電話，隔天晚上8時左
    右，他就打電話來說要購買2支行動電話，並自稱是民進黨
    立院黨團助理，要我在9日那天將2支行動電話送到臺北市○○路○段立法院側門交給他，我有跟徐某說是現金交易，他
    也答應，9日那天，我請店內業務卯○○代我送貨，廠牌是
    摩托羅拉掌中星鑽型，價格為16,500元，另外一支電話是DC
    S1800，價格為14,000元，連週邊配件總共是32,000元，這
    些損失都是我個人要承擔，且經指認口卡結果，確實係被告
    癸○○無誤（偵Ｃ卷第6頁正面至第7頁正面）。另於87年12
    月21日檢察官訊問時陳稱：去買行動電話配件的只有癸○○
    1人，癸○○有告知是民進黨立院黨團助理，約隔天送貨至
    立法院警衛室，電話中有跟他說要收到錢才交貨，我請卯○○送貨時，也交代一定要收到錢等語綦詳（偵Ｃ卷第26頁背
    面、第27頁正面、背面）。
  (三)證人即一信電話公司之業務員卯○○於87年11月4日警詢時
    證述：我是業務員，87年10月9日當天，我受子○○之託，
    幫她帶2支行動電話至立法院側門給癸○○，11時左右到，
    等了一陣子之後，癸○○從立法院步行出來，看了電話後，
    他佯稱要先拿給立委看，才決定要不要買，但子○○有交代
    要收現金，我要跟癸○○拿，他說等一下，先拿進去馬上出
    來，我想他是立委助理，又從立法院走出來，就沒有懷疑，
    讓他拿進立法院，但等了一陣子，都見不到人影，就覺得很
    奇怪，向門口警衛詢問是否曾見過這個人，警衛答稱沒有見
    過，這時我才知道被騙了，經指認口卡結果，亦確認係被告
    癸○○無訛（偵Ｃ卷第8頁正面、背面）。於87年12月21日
    檢察官訊問時亦證稱：我利用我行動電話call癸○○的BBCa
    ll，他回電，我告知手機已送來，就約在青島東路立法院警
    衛室處，他1個人出來，我把手機交給他，他說要先拿給立
    委看，看是否喜歡，他就往黨團辦公室走過去，我在警衛室
    等他，但沒等到人，後來我有問警衛，他說不認識癸○○，
    （偵Ｃ卷第27頁正面、背面）。於本院94年3月16日審理時
    並結證以：87年10月9日下午送貨到立法院側門，癸○○從
    立法院走到側門警衛室，說要拿給老闆挑，他要我在側門等
    ，還拿出立法院之類的證件給我看，我等了約10餘分鐘，沒
    有見到癸○○回來，我問警衛及立委辦公室的人，均稱沒有
    見過癸○○，我沒有收到該筆貨款等語屬實（原審法院94年
    3月16日審判筆錄）。
二、綜合告訴人子○○及證人卯○○前開所述，始終一致，且互
    核相符，可見被告癸○○係以詐術而取得2支行動電話。甚
    且子○○及卯○○係在87年11月4日始前往臺北市政府警察
    局中正第一分局忠孝東路派出所報案，此有警詢筆錄之筆錄
    製作時間及臺北市政府警察局中正第一分局忠孝東路派出所
    北市警中正一刑字第002913號刑事案件報告單（偵Ｃ卷第5
    頁反面）可資參照，故被告癸○○自87年10月9日取得2支行
    動電話後，迄同年11月4日均未曾給付貨款，亦不曾與一信
    電話公司、子○○或卯○○聯繫以為清償之表示，其毫無付
    款之意思甚明。再參之被告癸○○迄94年3月16日卯○○至
    本院審理程序作證前，亦不曾為任何付款之意思或動作，更
    徵其於購買之前即有不付款而詐欺之意圖，是被告癸○○所
    辯顯不足採，其詐欺一信電話公司員工子○○、卯○○而取
    得一信電話公司所有之2支行動電話之犯行，堪以認定，應
    依法論科。
參、論罪：
  一、核被告癸○○如事實一、二所為，被告丙○○如事實一所
      為，均係犯刑法第339條第1項之詐欺取財罪。
  二、被告癸○○、丙○○與寅○○間就事實一部分，有犯意之
      聯絡及行為之分擔，均為共同正犯。
  三、被告癸○○所犯上開2件詐欺取財罪間，時間相隔6月之久
      ，且犯罪手法不同，顯然犯意各別，行為互殊，應予分論
      併罰。
  四、查被告丙○○有事實欄所載之犯罪科刑執行紀錄，此有本
      院被告全國前案紀錄表在卷可考，其受有期徒刑之執行完
      畢後，5年以內再犯本件有期徒刑以上之罪，係屬累犯，
      應依刑法第47條之規定加重其刑。
肆、撤銷改判及維持原判決之理由：
    原審就被告丙○○部分予以論罪科刑，固非無見，惟被告丙○○於原審判決後之94年10月6日與被害人丁○○達成民事
    和解，補償被害人丁○○八十萬元，約定每二個月為一期，
    每期五萬元，分十六期攤還，於簽立和解書時給付五萬元，
    原審未及審酌，尚有未洽。被告丙○○執此上訴為有理由，
    應由本院就被告丙○○部分予以撤銷改判。爰審酌被告癸○○之生活狀況、智識程度、素行、夥同從事代書業之寅○○
    ，利用告訴人丁○○對買賣房屋程序不甚熟稔及已另行購屋
    ，需款孔急之際，而為詐欺取財行為、詐得金錢之數額高達
    420萬元，被告丙○○始終坦承犯行，顯然知錯，並經告訴
    人丁○○當庭表示原諒之意、於原審判決後之94年10月6日
    與被害人丁○○達成民事和解，補償被害人丁○○八十萬元
    ，約定每二個月為一期，每期五萬元，分十六期攤還，於簽
    立和解書時給付五萬元，有和解書及被害人丁○○陳明狀可
    據，及檢察官請求判處被告丙○○有期徒刑1年6月，等一切
    情狀，量處如主文第二項所示之刑。至於被告癸○○部分，
    原審審理結果，認被告癸○○罪證明確，適用規定，並審酌
    被告癸○○之生活狀況、智識程度、素行、夥同從事代書業
    之寅○○，利用告訴人丁○○對買賣房屋程序不甚熟稔及已
    另行購屋，需款孔急之際，而為詐欺取財行為、詐得金錢之
    數額高達420萬元、犯後飾詞狡卸，不知悔悟，自案發後迄
    今尚未與告訴人丁○○達成和解，實屬非是及檢察官請求判
    處被告癸○○有期徒刑3年，及被告癸○○另以立法委員欲
    購買行動電話為藉口，詐欺取得一信電話公司所有之行動電
    話2支，當時市價合計3萬2,000元，致店員子○○、卯○○
    需自行負擔損失，被告癸○○空言欲付款，迄今仍未支付分
    文等一切情狀，就事實一所犯詐欺取財，量處有期徒刑貳年
    。就事實二所犯詐欺取財，量處有期徒刑參月，並定應執行
    之刑。經核認事用法均無違誤，量刑亦屬妥當，被告癸○○
    未附理由提起上訴，核無理由，應予駁回。
丙、一造辯論：
　　上訴人即被告癸○○經合法傳喚，無正當理由不到庭，有送
  　達證書在卷可稽，爰不待其陳述逕行判決。
丁、適用法律：
據上論斷，應依刑事訴訟法第369條第1項前段、第364條、第299
條第1項前段、第368條、第371條，刑法第28條、第339條第1項
、第47條，罰金罰鍰提高標準條例第1條前段，判決如主文。
本案經檢察官鄭龍照到庭執行職務。
中　　華　　民　　國　　94　　年　　11　　月　　11　　日
　　　　　　　　　刑事第二十一庭審判長法　官  溫耀源
　　　　　　　　　　　　　　　　　　  法　官  周政達
　　　　　　　　　　　　　　　　　　  法　官  邱同印
以上正本證明與原本無異。
不得上訴。
          　　　　　　　　　　　　　　書記官  莊昭樹
中　　華　　民　　國　　94　　年　　11　　月　　11　　日
附錄：本案論罪科刑法條全文
刑法第339條第1項
意圖為自己或第3人不法之所有，以詐術使人將本人或第3人之物
交付者，處五年以下有期徒刑、拘役或科或併科1000元以下罰金
。
附表一：支票影本1 紙，235萬元（參偵Ｅ卷第135頁）
┌──┬─────┬────┬──────┬───┬───┬────┐
│編號│票號      │金額    │發票日      │發票人│受款人│付款人  │
├──┼─────┼────┼──────┼───┼───┼────┤
│1   │TM0000000 │235萬元 │87年4 月7 日│寅○○│丙○○│臺北銀行│
│    │          │        │            │      │      │天母分行│
└──┴─────┴────┴──────┴───┴───┴────┘
附表二：支票影本共4紙，合計365萬元（參偵Ｅ卷第134、136頁
）
┌──┬─────┬────┬──────┬───┬───┬────┐
│編號│票號      │金額    │發票日      │發票人│受款人│付款人  │
├──┼─────┼────┼──────┼───┼───┼────┤
│1   │TM0000000 │104萬元 │87年4 月7 日│寅○○│丙○○│臺北銀行│
│    │          │        │            │      │      │天母分行│
├──┼─────┼────┼──────┼───┼───┼────┤
│2   │TM0000000 │150萬元 │87年4 月7 日│寅○○│丙○○│同右    │
├──┼─────┼────┼──────┼───┼───┼────┤
│3   │TM0000000 │ 75萬元 │87年4 月7 日│寅○○│丙○○│同右    │
├──┼─────┼────┼──────┼───┼───┼────┤
│4   │TM0000000 │ 36萬元 │87年4 月7 日│寅○○│丙○○│同右    │
└──┴─────┴────┴──────┴───┴───┴────┘
附表三：支票影本共2紙，合計624萬元（參偵Ｄ卷第14頁）
┌──┬─────┬────┬──────┬───┬───┬────┐
│編號│票號      │金額    │發票日      │發票人│受款人│付款人  │
├──┼─────┼────┼──────┼───┼───┼────┤
│1   │BE0000000 │500萬元 │87年6 月9 日│傅翔珮│寅○○│臺灣銀行│
│    │          │        │            │      │      │總營部  │
├──┼─────┼────┼──────┼───┼───┼────┤
│2   │CA0000000 │124萬元 │87年6 月16日│丁○○│寅○○│萬泰銀行│
│    │          │        │            │      │      │三重分行│
└──┴─────┴────┴──────┴───┴───┴────┘
附表四：本票影本9紙，合計282萬2500元（參偵Ｄ卷第15頁至第
17頁）
┌──┬───────┬───────┬────────┐
│編號│發票日        │到期日        │ 金額           │
├──┼───────┼───────┼────────┤
│1   │87年6 月1 日  │87年6 月30日  │ 2 萬2500元     │
├──┼───────┼───────┼────────┤
│2   │87年6 月1 日  │87年7 月6 日  │ 35萬元         │
├──┼───────┼───────┼────────┤
│3   │87年6 月1 日  │87年8 月6 日  │ 35萬元         │
├──┼───────┼───────┼────────┤
│4   │87年6 月1 日  │87年9 月6 日  │ 35萬元         │
├──┼───────┼───────┼────────┤
│5   │87年6 月1 日  │87年10月6 日  │ 35萬元         │
├──┼───────┼───────┼────────┤
│6   │87年6 月1 日  │87年11月6 日  │ 35萬元         │
├──┼───────┼───────┼────────┤
│7   │87年6 月1 日  │87年12月6 日  │ 35萬元         │
├──┼───────┼───────┼────────┤
│8   │87年6 月1 日  │88年1 月6 日  │ 35萬元         │
├──┼───────┼───────┼────────┤
│9   │87年6 月1 日  │88年2 月6 日  │ 35萬元         │
├──┴───────┴───────┴────────┤
│合計金額                              282萬2500元     │
│（應尚有2紙本票，共計70萬元，惟卷內並無本票資料可考） │
└───────────────────────────┘
